臺灣士林地方法院刑事裁定
111年度聲字第1135號
聲明異議人
即  受刑人  薛羽彣

                    籍設新北市○○區○○○路○段000號（新北○○○○○○○○）

上列聲明異議人即受刑人因違反洗錢防制法等案件，對臺灣士林
地方檢察署檢察官執行之指揮（111年度執緝字第634號），聲明
異議，本院裁定如下：
    主  文
聲明異議駁回。
    理  由
一、聲明異議意旨略以：聲明異議人即受刑人薛羽彣（下稱受刑
    人）因違反洗錢防制法等案件，經本院判處有期徒刑2月，
    併科罰金新臺幣（下同）3萬元確定。受刑人因應履行之社
    會勞動時數366小時未完成，剩餘時數必須入監執行，然執
    行指揮書記載僅折抵已服社會勞動7小時有誤，應為36小時
    ；又受刑人為獨生女，現因受刑人父親於加護病房治療，無
    其他親友代為照顧，請求將受刑人剩餘刑期准予易科罰金，
    爰依法聲明異議等語。
二、受刑人或其法定代理人或配偶，以檢察官執行之指揮為不當
    者，得向諭知該裁判之法院聲明異議；法院應就疑義或異議
    之聲明裁定之，刑事訴訟法第484條、第486條分別定有明文
    。惟所稱「檢察官執行之指揮不當」，係指檢察官有積極執
    行指揮之違法及其執行方法有不當等情形而言，檢察官若依
    確定裁判指揮執行，即無執行之指揮違法或其執行方法不當
    之可言。倘對「法院」所為之判決或裁定（含定應執行刑之
    裁定）不服者，則應循上訴或抗告程序尋求救濟；如該法院
    之判決或裁定，已經確定，則應另行依再審或非常上訴程序
    ，加以救濟，非得以聲明異議方式為之（最高法院110年度
    台抗字第1136號裁定意旨參照）。次按無正當理由不履行社
    會勞動，情節重大，或履行期間屆滿仍未履行完畢者，應執
    行原宣告刑或易科罰金，刑法第41條第6項定有明文。又不
    得易科罰金之案件聲請易服社會勞動，於獲准許並履行部分
    社會勞動後，若無正當理由不履行社會勞動，情節重大，或
    履行期間屆滿仍未履行完畢者，執行原宣告之自由刑，檢察
    機關辦理易服社會勞動作業要點第12點第1項第2款亦有明文
    。
三、經查：
　㈠受刑人前因違反洗錢防制法等案件，經本院以109年度金訴字
    第214號判決判處有期徒刑2月，併科罰金3萬，罰金如易服
    勞役，以1000元折算1日，於民國110年4月26日確定在案，
    有前開刑事判決書、臺灣高等法院被告前案紀錄表在卷可稽
    （見本院109年度金訴字第214號卷第137至144頁、本院卷第
    13至17頁）。受刑人既係就臺灣士林地方檢察署（下稱士林
    地檢署）檢察官依本院前開判決所為之執行指揮，認有不當
    而聲明異議，揆諸上揭說明，自應由本院裁定，合先敘明。
　㈡前揭案件，嗣經士林地檢署檢察官以110年度執字第2184號通
    知受刑人於110年8月30日到案執行，受刑人到案後就上開確
    定判決判處有期徒刑2月部分聲請易服社會勞動，並填寫易
    服社會勞動聲請須知及聲請書、易服社會勞動聲請人基本資
    料表與切結書、履行社會勞動應行注意及遵守事項與切結書
    ，而經同署檢察官於同日准許易服社會勞動，並核發易服社
    會勞動指揮書，而受刑人應執行刑期之日數為61日，經折算
    易服社會勞動之時數計366小時，履行期間為10月（自110年
    9月13日起至111年7月12日止），此有執行筆錄、易服社會
    勞動聲請須知及聲請書、切結書及指揮書在卷可參（見士林
    地方檢察署110年度執字第2184號卷第16至18頁、第22至24
    頁、第27頁）。
　㈢又受刑人所簽署之易服社會勞動聲請須知及聲請書之壹、聲
    請易服社會勞動須知第八點㈠明載「不得易科罰金之案件，
    僅可聲請易服社會勞動。准許易服社會勞動後，於履行社會
    勞動期間，無正當理由不履行社會勞動，情節重大，或是履
    行期間屆滿仍未履行完畢者，執行原宣告之自由刑」；而履
    行社會勞動應行注意及遵守事項與切結書之壹、二，更明載
    「履行社會勞動應遵守勞動執行人員之命令，並於履行期間
    屆滿內完成指定時數，無正當理由不履行社會勞動，情節重
    大，或履行期間屆滿，指定之社會勞動時數仍未履行完畢者
    ，得依法撤銷社會勞動，除罰金刑案件可一次完納罰金或得
    易科罰金案件可聲請易科金並一次完納外，執行原宣告之徒
    刑拘役或勞役」。是受刑人應已明知履行期間屆滿，指定之
    社會勞動時數仍未履行完畢者，得撤銷社會勞動。
　㈣查，受刑人於110年12月13日至士林地檢署參加勤前教育課程
    1小時，並於111年5月5日、同年月9日13時至16時各至指定
    之機構參與環境清潔3小時後，即未持續前往指定機構履行
    勞動，士林地檢署復於同年5月10日、同年6月13日發函告知
    受刑人已違反履行社會勞動應行注意及遵守事項，應立即改
    善，如違誤得辦理撤銷社會勞動，受刑人仍未按時到場履行
    ，迄至履行社會勞動期間屆滿日即同年7月12日，僅履行7小
    時之社會勞動，尚餘359小時（366小時－7小時＝359小時）未
    履行完畢等情，此有士林地檢署指定社會勞動執行機構報到
    通知單、歷次告知函（稿）及受刑人歷次社會勞動工作日誌
    在卷可參（見士林地方檢察署110年度刑勞護第68號卷第62
    至75頁反面）。是受刑人確實有於社會勞動履行期間屆滿，
    仍未履行完畢之情形。從而，受刑人主張執行指揮書記載僅
    折抵已服社會勞動7小時有誤，應為36小時云云，顯與上開
    卷證資料不符，難認可採。
　㈤士林地檢署觀護人嗣於111年7月13日以受刑人「未履行完成
    」為由，提出辦理易服社會勞動結案報告書陳報檢察官，經
    同署檢察官於同年7月14日准予結案，並傳喚受刑人應於同
    年8月10日到案執行，惟受刑人未到案執行，且經拘提無著
    ，士林地檢署於同年9月26日以士檢卓執子緝字第2278號發
    布通緝，受刑人於同年10月5日為警緝獲，並於同日經訊問
    後發監執行乙節，此有士林地檢署觀護人辦理易服社會勞動
    結案報告書、通緝書、執行筆錄及執行指揮書在卷可稽（見
    士林地方檢察署110年度刑勞護第68號卷第66頁、111年度執
    再字第122號卷第27頁、111年度執緝字第634號卷第17至18
    頁、第30頁），復經本院依職權調閱士林地檢署110年度執
    字第2184號、111年度執再字第122號、111年度執緝字第634
    號執行卷宗、110度刑護勞字第68號觀護卷宗核閱無訛，堪
    以認定。　
　㈥至受刑人主張請求准予將其剩餘刑期易科罰金云云，惟因受
    刑人本件所犯之幫助犯一般洗錢罪，參照洗錢防制法第14條
    第1項之法定刑為「7年以下有期徒刑，併科新臺幣5百萬元
    以下罰金」，最重本刑已逾有期徒刑5年，核與刑法第41條
    第1項前段「犯最重本刑為5年以下有期徒刑以下之刑之罪」
    之要件未符，自無從依刑法第41條第1項前段規定易科罰金
    ，故士林地檢署檢察官以111年度執緝字第634號就該案指揮
    執行時，認本院所判處有期徒刑部分不得易科罰金乙節，洵
    屬適法，自不得遽謂執行檢察官之執行指揮為不當。從而，
    本案聲明異議為無理由，應予駁回。
  ㈦另受刑人主張其領有中華民國身心障礙中度證明，且本件犯
    罪係遭人詐騙而交付帳戶，亦無獲得任何相關利益及報酬，
    參酌受刑人犯罪動機、目的，應予適用刑法第19條、第57條
    第1項減輕刑期云云，乃係對於法院所為判決之量刑聲明不
    服，而受刑人上開案件業已確定，具有實質之確定力，非經
    非常上訴或其他適法程序予以撤銷或變更，不得再行爭執，
    檢察官依法據以執行，亦難認檢察官執行之指揮為違法或其
    執行方法不當。是依受刑人前揭所指，既非聲明異議程序可
    得主張，受刑人循聲明異議程序救濟實難謂適法，併此敘明
    。　　
四、依刑事訴訟法第486條，裁定如主文。　　　　
中　　華　　民　　國　　111 　年　　12　　月　　22　　日
                  刑事第一庭 審判長法　官　楊秀枝
                                   法　官　陳孟皇
                                   法　官  鄭欣怡
以上正本證明與原本無異。                             
如不服本裁定應於送達後5日內向本院提出抗告狀。
若因疫情而遲誤不變期間，得向法院聲請回復原狀。
                                   書記官  陳湘琦
中　　華　　民　　國　　111 　年　　12　　月　　22　　日